臺灣高等法院刑事判決　　　　　　　　99年度上訴字第4427號
上　訴　人
即　被　告　陳建誌
上列上訴人因偽造文書等案件，不服臺灣臺北地方法院99年度訴
字第296號，中華民國99年11月9日第一審判決（起訴案號：臺灣
臺北地方法院檢察署99年度偵字第2375號），提起上訴，本院判
決如下：
    主  文
上訴駁回。
    事  實
一、陳建誌與陳彥璋係藉由網路而相識之友人，於民國98年10月
    24日凌晨，陳彥璋前往陳建誌位於臺北縣永和市○○街45巷
    4號1樓E室之租屋處拜訪陳建誌，因時間已晚陳彥璋遂留宿
    該處，而陳建誌利用陳彥璋於睡眠中未有察覺之機會，竟意
    圖為自己不法所有，竊取陳彥璋所有之咖啡金黃色LV皮夾1
    只得手【內含身分證、駕照、行照、郵局提款卡、第一銀行
    金融卡、中國信託商業銀行股份有限公司（下稱中國信託銀
    行）信用卡及金融卡各1張以及現金新臺幣（下同）4000元
    、美金3元】。得手後，陳建誌另意圖為自己不法所有而基
    於詐欺取財及行使偽造私文書之犯意，於同日（詳細時間如
    附表所示，原審判決將附表盜刷日期誤載為98年11月24日）
    ，持前開竊得之陳彥璋所有之中國信託銀行信用卡（卡號00
    00000000000000號），接續至如附表所示之特約商店，冒用
    陳彥璋之名義，表示欲刷卡消費購物，嗣於消費簽帳單上偽
    造「陳彥璋」之署名，復持交予附表所示不知情之特約商店
    店員而行使之，致如附表所示特約商店之店員陷於錯誤，而
    同意陳建誌刷卡消費，並將商品交付陳建誌，其後上開店員
    再以上開消費簽帳單分別向中國信託銀行請領信用卡款項，
    足生損害於陳彥璋、中國信託銀行對於信用卡消費管理之安
    全性。
二、陳彥璋訴由臺北市政府警察局大安分局報告臺灣臺北地方法
    院檢察署檢察官偵查起訴。
    理  由
一、證據能力部分：
  (一)本件下列所引用之被告以外之人於警詢、偵訊之陳述，被告
    業於本院準備程序時同意作為證據（本院卷第27頁反面），
    本院並審酌上揭被告以外之人於警詢時所為之證述，係出於
    自由意志，並無證明力顯然過低之情形，於檢察官偵查中所
    為之證詞並經具結，合於法定要件，亦無顯不可信之情狀，
    係屬適當，依刑事訴訟法第159條之5第1項規定，應認均有
    證據能力。
  (二)本院下列所引用卷內之文書證據、證物之證據能力部分，並
    無證據證明係公務員違背法定程序所取得，且檢察官、被告
    於本院亦均未主張排除下列文書證據、證物之證據能力，且
    迄本院言詞辯論終結前均未表示異議，本院審酌前揭文書證
    據、證物均無顯不可信之情況與不得作為證據之情形，依刑
    事訴訟法第158條之4反面解釋及第159條之4之規定，應認均
    有證據能力。
二、實體部分：
    訊據上訴人即被告陳建誌矢口否認有竊盜、行使偽造私文書
    、詐欺取財等犯行，辯稱：98年10月24日早上伊只有去基隆
    路買東西，去忠孝東路4段可能是去苦茶之家云云。經查：
  (一)上揭事實業據證人陳彥璋迭於警詢、偵查及原審證稱：伊係
    於98年10月24日前往被告住處，當日與被告聊天至凌晨5點
    多始入睡，迄至中午12點多伊方離開被告住處，返回自己家
    中，伊徒步返回家中後，欲再行外出搭乘計程車時，才發現
    自己皮夾不見，事後經伊友人提醒，伊打電話至中國信託銀
    行辦理信用卡遺失之掛失程序，始獲悉有人盜刷伊信用卡，
    信用卡公司並告知伊要至警局報案，因此掛失當日伊即前往
    警局報案等語屬實（偵卷第8至12頁、第50至51頁、原審卷
    第97至99頁），並有致中國信託銀行之聲明書、臺北市政府
    警察局大安分局敦化南路派出所陳報單、受理各類案件紀錄
    表、受理刑事案件報案三聯單、員警工作記錄簿等在卷可稽
    （偵卷第15、17至20頁），堪認證人陳彥璋證稱係因辦理掛
    失信用卡時始獲悉信用卡遭盜刷乙情可採。復再矧之卷附系
    爭信用卡消費時特約商店監視器所攝得之畫面相片（偵卷第
    33至36頁），畫面中前往消費之人確實非證人陳彥璋本人，
    復有信用卡簽帳單2紙在卷足憑（偵卷第14、44頁），足認
    證人陳彥璋之信用卡遭他人竊盜後，再持以盜刷消費乙節係
    屬真實。
  (二)被告固於本院辯稱：98年10月24日早上伊只有去基隆路買東
    西，去忠孝東路4段可能是去苦茶之家云云。惟此已核與其
    於偵訊及原審辯稱：當天早上伊並沒有進入台北市區，當天
    早上伊除了去巷口買早餐以外，伊都待在自己家中，迄至同
    日15時許始離開住處，而被害人陳彥璋則係同日13時許離開
    伊住處，伊不可能任由被害人留在伊住處，伊自己卻外出云
    云不符（偵卷第47頁、原審卷第99頁反面至100頁），已難
    認屬實。且據證人陳彥璋於原審證稱被告當日早上8點多離
    開至住處，表示要去上班，約至中午時分，被告有折返回住
    處，稱係向公司請假，被告回來沒多久後，伊即離開被告住
    處等語（原審卷第98頁）。復經原審調閱被告持用之000000
    0000行動電話門號於98年10月24日之通聯記錄暨基地臺位置
    ，當日10點5分4秒至10點6分16秒，基地臺位置顯示係由臺
    北市○○路○段75號12樓至基隆路2段190號12樓，10點44分
    33秒至10點45分1秒，基地臺位置則顯示為臺北市大安區○
    ○○路○段45號（原審卷第10頁），加以被告自承系爭行動
    電話門號係伊個人使用，未曾出借予他人，且伊單僅使用系
    爭門號等語（原審卷第16頁背面），則被告於原審辯稱當日
    早上未曾至臺北市區云云，顯為狡辯之詞，要無足採。
  (三)又經核對被告所持用行動電話之基地臺位置與遭盜刷之特約
    商店明細，地點均係位於臺北市大安區○○○路○段上，更
    甚者，附表編號2之特約商店與被告持用之基地臺位置完全
    相符，基地臺顯示之通話時間亦與信用卡遭盜刷之時間相距
    甚近，足堪認定被告於98年10月24日當日行蹤確實有至如附
    表所示之特約商店乙節。再徵諸證人陳彥璋迭於警詢中、偵
    查中、原審審理中均指認特約商店監視器所攝得刷用信用卡
    之人確實係被告等語（偵卷第12至13、51頁、原審卷第99頁
    ），且經原審及本院將監視器翻拍照片與被告於警詢中所拍
    攝之照片相為比對，任何客觀第三人均足以辨識特約商店之
    監視器所攝得刷用信用卡之人與被告五官樣貌、髮型式樣、
    身形均相當近似，況被告亦自承盜刷簽帳單上「陳」乙字與
    伊簽署之方式相同等語（偵卷第47頁）。再佐以證人陳彥璋
    證稱其至警局製作筆錄時，被告步出警局即向伊表示欲和解
    ，因先前有前科，故不能承認犯行等語（偵卷第51頁、原審
    卷第99頁），則綜合上開各點，顯然足以認定竊盜證人陳彥
    璋之信用卡，復再持之盜刷消費之人係被告本人無誤。被告
    雖於本院始改稱當日早上其有去臺北市○○路、忠孝東路4
    段等處買東西云云，然被告自始均未能就其於案發當日早上
    之實際行蹤為詳細說明，以供法院查證，其於本院上揭更異
    之詞，益徵僅係為配合其手機通聯記錄之基地臺位置之說詞
    ，純係畏罪卸責之詞，不足採信。
  (四)綜上所述，本案事證業臻明確，被告上開竊盜、行使偽造私
    文書及詐欺取財等犯行，洵堪認定，自應依法論科。
三、按「簽帳單」係持卡人所簽署，用以證明所消費之金額，並
    同意依照信用卡使用規定，一經使用或訂購物品，均應按所
    示之全部金額，付款予發卡銀行之文書，屬於持卡人所製作
    之私文書（最高法院91年度臺上字第4531號判決意旨參照）
    。故核被告所為，係犯刑法第320條第1項之普通竊盜罪、第
    216條、第210條之行使偽造私文書罪、第339條第1項之詐欺
    取財既遂罪及第339條第3項、第1項之詐欺取財未遂罪。而
    就盜刷信用卡部分，被告所犯如附表所示之多次行使偽造私
    文書、詐欺取財既遂及詐欺取財未遂部分，均係分別持同一
    被害人之信用卡盜刷，且盜刷之時間、地點密接，分別侵害
    同一被害人之法益，各行為之獨立性極為薄弱，依一般社會
    健全觀念，難以強行分開，在刑法評價上，以視為數個舉動
    之接續犯行，合為包括之一行為予以評價，較為合理，應屬
    接續犯，而為包括之一罪，且就被告所犯詐欺取財罪部分，
    雖有既遂及未遂之階段，亦僅論以1詐欺取財既遂罪即可，
    檢察官認被告3次冒用信用卡之犯行，係數罪併罰之3罪，容
    有誤會。被告於附表所示簽帳單上偽造署押之行為，係偽造
    私文書之階段行為；又偽造私文書後復持以行使，其偽造之
    低度行為為行使之高度行為所吸收，均不另論罪。被告以一
    盜刷信用卡之行為同時觸犯行使偽造私文書、詐欺取財既遂
    2罪，為想像競合犯，應依刑法第55條之規定，從一重之行
    使偽造私文書罪論處。被告前揭所犯竊盜罪與行使偽造私文
    書2罪間，犯意各別，行為互殊，應予分論併罰。
四、原審就被告上開犯行，適用刑法第216條、第210條、第320
    條第1項、第339條第1項、第3項、第55條前段、第51條第5
    款、刑法施行法第1條之1規定，並審酌被告素行，僅為個人
    物質慾望，不思憑己勞力賺取，竟以竊取他人信用卡盜刷方
    式滿足其慾望，犯後猶矯飾其詞，毫無悔悟之心，及其本件
    所盜刷總金額，迄今未賠償盜刷之金錢，與被害人之關係，
    暨其犯罪手段、生活狀況、智識程度等一切情狀，分別量處
    有期徒刑4月、7月，並定執行刑為有期徒刑10月，且說明附
    表「偽造之署押」欄所示之署押，不問屬於犯人與否，均依
    刑法第219條規定宣告沒收等情，經核其認事用法均無不合
    ，其量刑亦稱妥適（原審雖於附表盜刷日期記載為98年「11
    月」24日，惟原判決事實欄已說明係與98年10月24日之「同
    日」，應認其附表該部分僅係誤載，且不影響原判決結果）
    。被告上訴猶執陳詞否認犯行，為無理由，應予駁回。
五、被告經本院合法傳喚，無正當之理由不到庭者，爰不待其陳
    述，為一造辯論判決。
據上論斷，應依刑事訴訟法第368條、第371條，判決如主文。
本案經檢察官李良忠到庭執行職務
中    華    民    國   100    年    2     月    25    日
                  刑事第二庭審判長法  官  洪光燦
                                  法  官  李麗玲
                                  法  官  林恆吉
以上正本證明與原本無異。
如不服本判決，應於收受送達後10日內向本院提出上訴書狀，其
未敘述上訴之理由者並得於提起上訴後10日內向本院補提理由書
（均須按他造當事人之人數附繕本）「切勿逕送上級法院」。
                                  書記官  陳盈璇
中    華    民    國   100    年    2     月    25    日
附錄本案論罪科刑法條：
中華民國刑法第210條
（偽造變造私文書罪）
偽造、變造私文書，足以生損害於公眾或他人者，處 5 年以下
有期徒刑。
中華民國刑法第320條第1項
（普通竊盜罪、竊佔罪）
意圖為自己或第三人不法之所有，而竊取他人之動產者，為竊盜
罪，處5  年以下有期徒刑、拘役或 5 百元以下罰金。
中華民國刑法第339條
（普通詐欺罪）
意圖為自己或第三人不法之所有，以詐術使人將本人或第三人之
物交付者，處 5 年以下有期徒刑、拘役或科或併科 1 千元以下
罰金。
以前項方法得財產上不法之利益或使第三人得之者，亦同。
前二項之未遂犯罰之。
附表
┌─┬────┬────┬──────┬───┬───┬────┐
│  │信用卡卡│盜刷日期│盜刷地點    │金額（│偽造之│  備註  │
│  │號      │        │特約商店    │新台幣│署押  │        │
│  │        │        │            │）    │      │        │
├─┼────┼────┼──────┼───┼───┼────┤
│1 │00000000│98/10/24│臺北市大安區│630元 │陳彥璋│偵卷第44│
│  │00000000│10時33分│忠孝東路4段 │      │簽名1 │頁      │
│  │        │42秒    │75號1樓     │      │枚    │        │
│  │        │        │「臺灣思珍有│      │      │        │
│  │        │        │限公司」    │      │      │        │
├─┼────┼────┼──────┼───┼───┼────┤
│2 │同上    │98/10/24│臺北市大安區│16900 │陳彥璋│偵卷第14│
│  │        │11時2分 │忠孝東路4段 │元    │簽名1 │頁      │
│  │        │33秒    │45號        │      │枚    │        │
│  │        │        │「太平洋崇光│      │      │        │
│  │        │        │百貨股份有限│      │      │        │
│  │        │        │公司忠孝店」│      │      │        │
├─┼────┼────┼──────┼───┼───┼────┤
│3 │同上    │98/10/24│臺北市大安區│65300 │未成功│未遂    │
│  │        │11時19分│忠孝東路3段 │元    │過卡，│        │
│  │        │13秒（起│300號       │      │故無簽│        │
│  │        │訴書誤載│「太平洋崇光│      │帳單  │        │
│  │        │為19時13│百貨復興分公│      │      │        │
│  │        │分）    │司」        │      │      │        │
└─┴────┴────┴──────┴───┴───┴────┘